臺灣臺北地方法院民事裁定
109年度重訴字第1076號
聲  請  人
即  原  告  陳宏鑫  

            陳世杰  

共      同
訴訟代理人  林長泉律師
相  對  人
即  參加人  鄭冠佑  
            沈汀君  
            蕭春進  
            陳明宏  
            吳文山  

共      同
訴訟代理人  柏有為律師
            施旻孝律師
            林聖峰律師
上列聲請人即原告與被告佘惠娟間請求返還土地等事件，相對人
聲請參加訴訟，聲請人聲請駁回相對人之訴訟參加，本院裁定如
下：
    主    文
聲請駁回。
聲請費用由聲請人負擔。
    理    由
一、按就兩造之訴訟有法律上利害關係之第三人，為輔助一造起
    見，於該訴訟繫屬中，得為參加，民事訴訟法第58條第1項
    定有明文。所謂有法律上利害關係之第三人，係指本訴訟之
    裁判效力及於第三人，該第三人私法上之地位，因當事人之
    一造敗訴，將受不利益，或本訴訟裁判之效力雖不及於第三
    人，因當事人之一造敗訴，依該裁判之內容或執行結果，第
    三人之私法上地位，將受不利益者而言（最高法院108年度
    台抗字第788號裁判要旨參照）。申言之，如該第三人在私
    法之法律關係或權利義務，將因其所輔助之當事人受敗訴判
    決有致其直接或間接影響之不利益，倘該當事人獲勝訴判決
    ，即可免受不利益之情形而言，且不問其敗訴判決之內容為
    主文之諭示或理由之判斷，祇須其有致該第三人受不利益之
    影響者，均應認其有輔助參加訴訟之利益而涵攝在內，以避
    免裁判歧異及紛爭擴大或顯在化（最高法院97年度台抗字第
    414號裁判要旨參照）。
二、參加意旨略以：聲請人即原告於民國105年2月1日將新北市○
    ○區○○○段○○○○段00地號(下稱系爭土地）出租與被告佘惠娟(
    下稱本件系爭租約），再由被告分區轉租其中一部區域予相
    對人鄭冠佑等5人(下稱相對人），則被告基於租賃關係、聲
    請人基於占有連鎖關係，渠等當應容任相對人於租賃關係存
    續期間自由進出使用、並繼續占有系爭土地承租範圍。詎料
    ，聲請人與被告於105年8月間，竟無故聯手封阻相對人進出
    使用系爭土地，致相對人受有無法使用租賃空間、放置在租
    賃空間內之園藝盆栽受損等重大損害。為此，相對人已依民
    法侵權行為及債務不履行規定訴請聲請人與被告連帶賠償損
    害(下稱另案訴訟），經本院106年度訴字第47號及臺灣高等
    法院107年度重上字第654號審理後，均認相對人主張為有理
    由，渠等應連帶賠償相對人等5人共計437萬9,062元(另被告
    佘惠娟應單獨賠償相對人吳文山5萬元），惟聲請人與被告
    仍有不服而上訴，現繫屬最高法院審理中。本件聲請人主張
    業於105年8月25日以深坑郵局81號存證信函表示終止本件系
    爭租約之意思、並於同年9月間經雙方默示合意提前終止本
    件系爭租約云云，並非事實，亦經另案事實審法院確認在案
    。綜上所述，本訴訟對相對人有法律上利害關係，爰請求准
    予參加本件訴訟等語。
三、本件聲請意旨略以：
　㈠本件被告主張相對人係本件系爭租約之連帶保證人，故相對
    人就本件訴訟，恐因被告敗訴而有法律上利害關係，因而向
    本院聲請告知訴訟，以便相對人輔助其進行訴訟云云。被告
    雖主張相對人係本件系爭租約之連帶保證人，然相對人業已
    具狀否認（見本院卷㈢第33頁）。且觀諸聲請人所提出原證
    二系爭土地租用契約書，其上亦無連帶保證人之記載。相對
    人就本件系爭租約，並非連帶保證人；則相對人就本件訴訟
    ，即無因本訴訟之裁判效力所及，而受不利益，甚或因本件
    被告敗訴，依該裁判之內容或執行結果，相對人私法上之地
    位將受不利益。
  ㈡嗣相對人因前開告知訴訟，而向本院聲明參加訴訟。然相對
    人僅主張本件系爭租約是否於105年8月25日或於同年9月間
    業已提前終止之爭點，恐涉及另案訴訟中關於聲請人有無依
    占有連鎖關係、容任相對人繼續占有使用系爭土地義務之法
    律上判斷。況依相對人參加訴訟之主張，係以本件系爭租約
    是否於105年8月25日或於同年9月間業已提前終止等事實上
    之主張，為其法律上利害關係。相對人就本件訴訟僅有事實
    上之利害關係，相對人就本件訴訟所為參加，即屬無據，不
    應准許。為此，請求駁回參加訴訟之聲請。
四、經查：
　  相對人與聲請人即原告間前有排除妨礙占有之另案訴訟（即
    本院106年度訴字第47號判決及臺灣高等法院107年度重上字
    第654號判決，已於109年3月10日判決聲請人與被告敗訴，
    聲請人與被告並已提起上訴，並經最高法院以110台上字第3
    66號廢棄發回臺灣高等法院審理中），相對人於另案訴訟係
    基於民法第184條第2項、第185條第1項前段規定而對聲請人
    為請求，且另案訴訟程序中曾經臺灣高等法院107年度重上
    字第654號判決認定聲請人不法侵害相對人占有法益，並認
    相對人得依民法民法第184條第2項、第185條第1項前段規定
    ，請求聲請人2人連帶賠償；相對人並得依民法第227條第2
    項請求本件被告佘惠娟給付損害賠償金額及法定遲延利息等
    情無誤（參見臺灣高等法院107年度重上字第654號判決，本
    院卷三第65-86頁）；故聲請人與被告佘惠娟應對相對人負
    如前所述之損害賠償責任既曾經法院認定在卷，衡以相對人
    與被告佘惠娟就系爭土地之租賃關係，係由聲請人與被告佘
    惠娟先簽立租賃契約後，再由被告佘惠娟與相對人簽訂轉租
    之契約，聲請人於本件訴訟中與被告佘惠娟終止系爭租約之
    爭議，若被告佘惠娟受敗訴之判決結果，核與相對人另案認
    定相對人得否因轉租之租賃關係而依民法第227條第2項請求
    被告佘惠娟給付損害賠償相關，依據前揭說明，相對人既有
    可能受不利益之影響，可認有法律上之利害關係，則相對人
    請求參加訴訟，即屬法之所許，聲請人聲請駁回訴訟參加，
    為無理由，應予駁回。
五、爰裁定如主文。　　
中　　華　　民　　國　　111 　年　　5　　月　　 4　　日
                  民事第八庭    法　官　陳宣每
以上正本係照原本作成。
如對本裁定抗告須於裁定送達後10日內向本院提出抗告狀，並繳
納抗告費新臺幣1,000元。
中　　華　　民　　國　　111 　年　　5 　　月　　5 　　日
                                書記官　連晨宇